【裁判字號】    94,簡,773
【裁判日期】    951213
【裁判案由】    就業服務法
【裁判全文】
臺北高等行政法院判決
                                       94年度簡字第773號
原      告  甲○○
被      告  臺北市政府
代  表  人  乙○○市長）住同.
訴訟代理人  戊○○
上列當事人間因就業服務法事件，原告不服行政院勞工委員會中
華民國94年7 月5 日勞訴字第0940030300號訴願決定，提起行政
訴訟。本院判決如下：
    主  文
原告之訴駁回。
訴訟費用由原告負擔。
    事  實  及  理  由
一、事實概要：緣原告非法容留丙○○所合法申請聘僱之印尼籍
    家庭監護工SUNDARI BINTI SUMILAN 君（下稱：S 君，護照
    號碼：Ｚ000000000，工作地址：臺北縣中和市○○路33537
    弄12之3 號）於臺北市○○路○ 段159 巷9 號之「概念網路
    科技有限公司」（下稱概念公司）內從事清潔之工作，案經
    被告所轄警察局文山第一分局（下稱文山第一分局）於民國
    （下同）92年3 月24日當場查獲，該分局遂於92年4 月14日
    以北市警文一分行字第09260928700 號函移由被告查處。嗣
    經被告查證屬實，遂依就業服務法第44條及第63條第1 項規
    定，於92年8 月28日以府勞二字第09220217100 號違反就業
    服務法罰鍰處分書處原告罰鍰新臺幣（下同）15萬元整。原
    告不服，提起訴願，遭決定駁回，遂提起本件行政訴訟。
二、原告起訴意旨略以：
  (一)原告於92年3 月24日之偵訊筆錄非原告原有意見之表達，原
    告不了解文山第一分局製作之偵訊筆錄之內容及錄製偵訊筆
    錄之意義（原告係受丙○○所託前往了解），偵查員以哄騙
    方式使原告簽署原拒簽之偵查筆錄。
  (二)概念公司成立於90年1 月17日，而丙○○所雇之印尼籍監護
    工S 君於89年8 月3 日即入境，其入境後乃於丙○○所經營
    之萬垠企業股份有限公司（下稱萬垠公司）工作。萬垠公司
    於90年將該地址出租給概念公司，惟因丙○○所住之臺北市
    ○○路○ 段167 巷7 號1 樓內無衛浴設備（於89年間因火災
    焚燬後，拆除並重建為辦公場所，臺北市消防局有紀錄可查
    ），遂於概念公司保留一間套房（具衛浴設備），作為盥洗
    之用（晚上使用及早上打掃），而S 君常至該處使用，使其
    誤以為至概念公司打掃。
  (三)因概念公司營業地址係向萬垠公司所承租，並同時聘請丙○
    ○為概念公司之電腦顧問，原告因而受丙○○所託，於發薪
    日在租金及顧問費內代為支付其所僱之監護工薪資1 萬3 千
    元。S 君於偵訊筆錄中稱：「剛開始是萬先生付我錢，付給
    我新臺幣1 萬3 千元整，萬先生付了14個月之後，是楊小姐
    付給我，薪水數目一樣」；「平日我照顧阿媽．．．阿媽若
    到她女兒家時，我就到概念公司掃地．．．」，說明S 君非
    定時前往概念公司，且未要求額外工資。若原告容留S 君，
    必然給予固定薪資及約定固定之工作時間及工作內容。原告
    及S 君之偵訊筆錄均說明S 君僅偶爾前來掃地，足見S 君之
    工作為其自發性之行為，與原告無關。按一般常理，賦予聘
    僱人員額外工作，該員必然要求增加薪資，而丙○○前後給
    付S 君之薪資相同，更可證明S 君非原告所容留。又因丙○
    ○一家三口及S 君所使用之衛浴設備設於概念公司內，故原
    告要求S 君須打掃清洗乾淨，以免不良氣味影響辦公場所，
    S 君於偵訊筆錄中所稱原告要求其至概念公司工作，顯然不
    了解訊問人所問何事而造成誤會。
  (四)文山地一分局員警於92年3 月24日在臺北市○○路○ 段159
    巷9 號1 樓所見S 君打掃之處所，為概念公司外之停車場，
    非內部辦公場所，原告有人證在場，員警於當日亦有拍照存
    證。原告從未授意S 君至概念公司打掃，亦未支付任何報酬
    與S 君，僅於丙○○不在臺北時，基於鄰居情誼，代為照顧
    其兩名幼子及管理S 君。被告以意義不明之偵訊筆錄為憑，
    未查明事實即處原告罰鍰，顯有不當。
  (五)為此，請求原處分及訴願決定均撤銷。
三、被告答辯則以：
  (一)原告於92年3 月24日為文山第一分局當場查獲非法容留雇主
    丙○○所聘僱之印尼籍勞工S 君於概念公司內（臺北基隆路
    2 段159 巷9 號1 樓）從事清潔打掃之工作，有原告及S 君
    之偵訊筆錄可稽，被告依就業服務法第44條及第63條第1 項
    規定處罰，並無不合。
  (二)S 君係為警方於92年3 月24日臨檢概念公司時於公司內查獲
    正從事清潔打掃工作，原告92年3 月24日偵訊（談話）筆錄
    亦稱「問：何時開始至概念公司工作？工作時間？工作項目
    為何？工作多久？答：SUNDARI BINTI SUMILAN 只是偶爾來
    我公司幫忙掃地。時間不一定。幫忙掃地。我也不記得。．
    ．．是丙○○先生因有事情在南部逗留，由我暫收外勞」，
    原告所辯S 君於無聊閒暇時至停車空地掃地云云，顯與前開
    事實不符。
  (三)原告與S 君縱無聘僱關係，惟依行政院勞工委員會91年9 月
    11日勞職外字第0910205655號函釋意旨，有未依就業服務法
    及相關法令規定申請許可，即容許外國人停留於某處所為其
    從事勞務提供或工作事實之行為，即該當就業服務法第44條
    之違法要件。
  (四)為此，請求駁回原告之訴。
四、按「除本法另有規定外，外國人未經雇主申請許可，不得在
    中華民國境內工作」；「任何人不得非法容留外國人從事工
    作」；「違反第44條或第57條第1 款．．．規定者，處新臺
    幣15萬元以上75萬元以下罰鍰。．．．」，分別為就業服務
    法第43條、第44條及第63條第1 項所明定。次按「查『就業
    服務法』（以下簡稱本法）第44條規定『任何人不得非法容
    留外國人從事工作。』係指『自然人或法人』與外國人間雖
    無聘僱關係，但有未依本法及相關法令規定申請許可，即容
    許外國人停留於某處所為其從事勞務提供或工作事實之行為
    而言．．．」，為行政院勞工委員會91年9 月11日勞職外字
    第0910205655號函釋所明示。核其意旨係行政院勞工委員會
    勞委會基於主管權責，闡示上開規定所稱「容留」之意義。
    按就業服務法對於外國人為本國人工作，有諸多限制，其於
    第57條即規定：「雇主聘僱外國人不得有下列情事：一、聘
    僱未經許可、許可失效或他人所申請聘僱之外國人。二、以
    本人名義聘僱外國人為他人工作。…」，此條之規定乃屬於
    雇主行為之限制，即雇主與外國人間具有形式或實質之僱傭
    關係，如不具有僱傭關係而由外國人為其工作者，即該當「
    容留」之意義。上開函釋符合就業服務法之規範意旨，自得
    予以適用。
五、查本件原告非法容留丙○○所合法申請聘僱之印尼籍家庭監
    護工S 君於位於臺北市○○路○ 段159 巷9 號之概念公司內
    從事清潔之工作，案經文山第一分局於92年3 月24日當場查
    獲，並經原告於警訊供承「（問：何時開始至概念公司工作
    ？工作時間？工作項目為何？工作多久？）SUNDARI BINTI
    SUMILAN 只是偶爾來我公司幫忙掃地。時間不一定。幫忙掃
    地。我也不記得。．．．是丙○○先生因有事情在南部逗留
    ，由我暫收外勞」，外勞SUNDARI 於警訊亦供稱「…平日我
    照顧阿媽（按即丙○○之母），煮早餐給兩個孩子吃，幫他
    們洗澡，阿媽若到她女兒家時，我就到概念公司掃地，擦桌
    椅、洗廁所」；「（是誰叫你到概念公司工作？…）是楊小
    姐，姓名我不知道，只在白天時工作，中午回到其隆路2 段
    171 巷7 號照顧小孩」等語，此有各該偵訊筆錄影本等附原
    處分卷可稽。被告認定原告容留外勞於公司內工作，並非無
    據。
六、原告於本院雖主張上開筆錄不實，實係房東丙○○於附近之
    住所因火災而無衛浴設備，遂於概念公司保留一間套房（具
    衛浴設備），作為盥洗之用，SUNDARI 常至該處使用，因而
    誤以為其係到概念公司打掃，又伊偶會受丙○○之託，於丙
    ○○不在時代為管理該外勞及照顧其子女，另其付酬勞予SU
    NDARI 也係受丙○○之託，由應付之租金中扣除代為支付；
    倘其有僱用SUNDARI 之事實，應有固定之工時及工資云云。
    惟經通知證人丙○○到院為證，其固不否認原告曾向伊租屋
    ，伊也居住於附近的基隆路2 段167 巷內，並有委請原告由
    租金扣出酬勞代為支付SUNDARI 之事實，惟復結證稱「（為
    何該外勞：SUNDARI 她會在92年3 月24日在基隆路二段159
    巷9 號1 樓出現？）基隆路2 段那房子是我的。我以前在那
    邊開過公司，後來收起來，房子才租給楊小姐。SUNDAR I她
    常常會在那邊跑來跑去，我也管不到她」；「（在這期間你
    們指派該外勞從事何工作？）我們那時候欠她很多工資，所
    以其實我們也沒有要她做什麼，她高興做什麼就去做」；「
    （SUNDARI 她被查獲時，為何會在房客楊小姐公司內？）不
    曉得」；「（所以你知不知道她是去那邊洗澡？）不知道」
    等語（以上見本院95年8 月2 日準備程序筆錄）。足證，丙
    ○○並未委託原告代為管理外勞，且予以外勞相當之自由任
    其出入，並不知外勞何以到原告公司內，核與原告上開主張
    ，未盡相符。又通知證人即承辦員警丁○○到庭結證稱「該
    外勞在何處掃地、擦桌椅（提示偵訊筆錄）？如果是我印象
    中的那件案件的話，應該是我跟勞工局的稽查員一起到現場
    。該公司有大門、側門，那裡有點像平房，側門、庭院，庭
    院就是一塊小空地。那裡的辦公桌格局有分內外，有條小廊
    出來連接那塊空地。我們到側門外有看到該外勞確實是在一
    塊小空地上掃地、擦辦公桌椅」等語。有關證人丁○○結證
    之現場，復經原告確認稱「（現場如證人林小姐所稱？）是
    。現場確實是有大門跟側門，側門是單扇門。側門那邊是有
    個停車場，沒有庭院」（以上見本院95年9 月13日準備程序
    筆錄），足認證人丁○○所供證之情狀應無錯誤。則該外勞
    SUNDARI 確有在原告承租區域內從事掃地、擦拭辦公室之勞
    務，雖原告稱是該外勞來洗澡後清洗現場，惟證人丁○○目
    睹外勞所從事者為掃地、擦拭辦公室，顯非清洗盥洗室。又
    以查獲時點為92年3 月24日（週一）上午10時30分，乃公司
    之營業時間，實無可能任令外勞在為辦公場所之地點沐浴，
    且於上午10時許沐浴，也與國人之生活常規不合。原告主張
    為警查獲之事實係外勞前來沐浴，沐浴後進行清掃一節，諉
    無可採。
七、綜上，外勞既在原告公司為原告從事掃地、擦拭辦公室等清
    潔工作，即已該當就業服務法第44條所規定「任何人不得非
    法容留外國人從事工作」之要件。又該第44條規定所規範者
    為本國人與外勞間無聘僱關係之情形，故原告爭執其未給付
    工資一節，即與被告認定相符，自無再予論究之必要。
八、從而，原告既有非法容留外國人從事工作之事實，被告依就
    業服務法第63條第1 項予以裁罰15萬元，並無違誤，訴願決
    定予以維持，亦無不合，原告仍執前詞，訴請撤銷原處分及
    訴願決定，為無理由，應予駁回。又本件為簡易訴訟事件，
    爰不經言詞辯論，逕為判決，併予敘明。
據上論結，本件原告之訴為無理由，爰依行政訴訟法第98條第3
項前段、第233條第1項、第236條，判決如主文。
中    華    民    國    95    年    12    月   13     日
                                第七庭法  官  李  玉  卿
上為正本係照原本作成。
本件以訴訟事件所涉及之法律見解具有原則性者為限，始得於本
判決送達後20日內向本院提出上訴狀並表明上訴理由，如已於本
判決宣示後送達前提起上訴者，應於判決送達後20日內補具上訴
理由（均按他造人數附繕本），且經最高行政法院許可後方得上
訴。
中    華    民    國    95    年    12    月    13    日
                                      書記官  楊  怡  芳


司法院資訊處製作；財團法人民間司法改革基金會備份。
